臺灣高等法院臺中分院刑事裁定　
111年度聲再字第257號

再審聲請人  
即受判決人  曾炳諺
上列再審聲請人即受判決人因違反毒品危害防制條例案件，對於
本院111年度上訴字第380號中華民國111年3月30日刑事確定判決
（第一審案號：臺灣臺中地方法院110年度訴字第848號；第三審
案號：最高法院110年度台上字第3098號；起訴及移送併辦案號
：臺灣臺中地方檢察署110年度偵字第9124、12501號），聲請再
審，本院裁定如下：
    主  文
再審及停止刑罰執行之聲請均駁回。
    理  由
一、再審聲請人即受判決人曾炳諺（下稱再審聲請人）聲請再審
    意旨略以：其就販賣第二級毒品未遂之事實不爭執，並自白
    主動供出毒品來源，第一審法院據此給予二次減刑至1年8月
    。惟第一審法院對於再審聲請人請求給予緩刑之宣告，於判
    決書論罪科刑欄中以再審聲請人「有多次主動向佯裝成購買
    毒品者之員警兜售毒品情形（見偵9124卷第99、101、105、
    111頁編號5、8、11、18之對話紀錄截圖）…」為由，認再審
    聲請人非一時失慮而偶然犯罪，故不宜給予緩刑之宣告；案
    經上訴後，第二、三審法院均維持相同見解而告確定。然再
    審聲請人於判決確定後重新檢視卷宗內證據勾稽比對第一審
    法院所引證據事項之科刑依據，發現警卷資料內之LINE對話
    截圖，如2月22日中午12時26分「警員：你那個還要幫你問
    嗎。再審聲請人：怎，你那麼早起床」等詞即無下文。2月2
    3日凌晨0時29分「警員：那你跟誰拿。再審聲請人：妳今天
    怎麼突然問我那個。警員：哪個。再審聲請人：還有那個？
    警員：你過年不是要我問，我要幫你問阿。再審聲請人：嗯
    ，都那麼繳了。警員：不用問摟。再審聲請人：看妳啊。警
    員:喔好吧。再審聲請人：因為妳也都沒跟我提起，今天怎
    麼突然問我。警員：抱歉我前陣子在家也忙，不用就算了。
    再審聲請人：嗯，家裡事情如何了」等詞，其後即無下文。
    觀兩此項證據，可證再審聲請人與警員於109年9月28日加入
    line好友後，曾有伺機販賣第二級毒品之意，但佯裝購毒者
    員警無意願之下，再審聲請人即無在追詢，其後之對話皆為
    追求、閒話家常之詞，即便上述二則line對話，亦係員警主
    動探詢，再審聲請人亦無販售之意，直至3月3日為警查獲為
    止。然第一審法院認為聲請人「有多次主動」，且第二審法
    院亦維持相同見解，駁回再審聲請人之緩刑請求，此部分即
    與事實不符，而致影響論罪科刑。再者，法院對該已存在之
    文字訊息，於迭次審理均未發現，核屬未及調查斟酌之證據
    ，是爰依刑事訴訟法第420條第1項第6款規定，為再審聲請
    人之利益聲請再審，併裁定停止刑之執行云云。
二、按聲請再審，由判決之原審法院管轄，刑事訴訟法第426條
    第1項定有明文，又再審係為原確定判決認定事實錯誤而設
    之救濟程序，是上級審法院倘以上訴不合法，從程序上判決
    駁回上訴者，則聲請再審之對象為原法院之實體判決，並非
    上級審法院之程序判決。查本案雖上訴至第三審，惟第三審
    法院係以上訴違背法律程式，從程序上判決駁回上訴，則本
    案確定之實體判決即為本院111年度上訴字第380號刑事判決
    （下稱原確定判決），則依前開說明，本件再審聲請之對象
    即為原確定判決，自應由本院管轄，合先敘明。
三、次按法院認為無再審理由者，應以裁定駁回之，刑事訴訟法
    第434條第1項定有明文。再按有罪之判決確定後，因發現新
    事實或新證據，單獨或與先前之證據綜合判斷，足認受有罪
    判決之人應受無罪、免訴、免刑或輕於原判決所認罪名之判
    決者，為受判決人之利益，始得聲請再審，刑事訴訟法第42
    0條第1項第6款規定甚明。其所謂輕於原判決所認「罪名」
    之判決，係指與原判決所認罪名比較，其法定刑較輕之相異
    罪名而言（最高法院108年度台抗字第1297號、109年台抗字
    第1793號、109年台抗字第1891裁定意旨參照）。至於所謂
    輕於原判決所認「罪名」，與輕於原判決所宣告之「罪刑」
    有別，應係指與原判決所認罪名比較，其法定刑較輕之相異
    罪名而言，例如原認放火罪實係失火罪，原認殺尊親屬罪實
    係普通殺人罪等是。至於同一罪名之有無加減刑罰之原因者
    ，僅足影響科刑範圍而罪質不變，即與「罪名」無關，自不
    得據以聲請再審（最高法院106年度台抗字第121號裁定意旨
    參照）。
四、經查：再審聲請意旨對原確定判決所認定之犯罪事實及所處
    罪刑均不爭執，有刑事聲請再議狀（應為刑事再審聲請狀）
    在卷可稽，而緩刑宣告與否，屬量刑審酌事項，係事實審法
    院刑罰裁量權行使當否之範疇，並未涉及罪名變更或法定免
    除其刑，無礙再審聲請人所犯毒品危害防制條例第4條第6項
     、第2項販賣第二級毒品未遂罪之「罪名」成立，依上開說
    明，核與刑事訴訟法第420條第1項第6款之要件不合，自不
    得據以聲請再審，是本件再審之聲請於法不合，自應予駁回
    。又再審之聲請既經駁回，則再審聲請人聲請停止刑罰之執
    行，亦失所依附，應併予駁回。又本件再審之聲請既有上述
    顯然無理由之情形，本院認無踐行通知聲請人到場並聽取檢
    察官意見等程序之必要，附此敘明。
據上論斷，應依刑事訴訟法第434條第1項，裁定如主文。
中　　華　　民　　國　　111 　年　　9 　　月　　30　　日
            刑事第十二庭   審判長法　官　張  國  忠
                                 法　官  李  雅  俐
                                 法　官  陳      葳
以上正本證明與原本無異。
如不服本裁定，應於收受送達後十日內向本院提出抗告書狀（須
附繕本）。因疫情而遲誤不變期間，得向法院聲請回復原狀。

　　　　　　　　　　　　　     　書記官  蔡  皓  凡

中　　華　　民　　國　　111 　年　　9 　　月　　30　　日